台灣新竹地方法院刑事判決　　　　　　　　　　　　　　九十年度訴緝字第二三號
　　公　訴　人　台灣新竹地方法院檢察署檢察官
　　被　　　告　甲○○
　　選任辯護人　洪大明律師
　　　　　　　　王文君律師
　　　　　　　　黃莉玲律師
右列被告因殺人未遂案件，經檢察官提起公訴（八十八年度偵字第八八二五號），本
院判決如左：
    主  文
甲○○共同殺人未遂，處有期徒刑柒年。扣案之膠帶壹捆、固定帶貳條沒收。
    事  實
一、緣范瑞彬（業經判決確定）因丙○○檢舉其販毒犯行而對其心懷恨意，許正興（
    業經判決確定）、甲○○亦因借行動電話給丙○○之事對丙○○不滿，范瑞彬、
    許正興、甲○○、楊旼燊（業經判決確定）四人乃共同基於普通傷害及剝奪人行
    動自由之犯意聯絡，共商將丙○○押至范瑞彬住處予以毆打拷問，謀議既定，乃
    由許正興於八十八年十二月七日晚間打電話給丙○○佯稱向其借錢，經允諾後，
    許正興於翌（八）日凌晨一時三十分許，騎乘機車至丙○○位於新竹縣新豐鄉新
    豐村八鄰紅毛二二九號住處門口，丙○○甫開門，許正興即以預藏之瑞士刀（許
    正興所有，己丟棄）抵住丙○○之右大腿右側部，威脅不得出聲，強迫丙○○騎
    機車，後載許正興前往新竹縣新豐鄉○○路二四五巷四四號范瑞彬之住處，甫扺
    門口，范瑞彬即持其所有之鋁棒毆打丙○○，楊旼燊、甲○○亦分持范瑞彬所有
    之西瓜刀共同將丙○○押入屋內，范瑞彬再持鋁棒毆打丙○○手部、腳部成傷、
    許正興亦以范瑞彬所有之雕刻刀刺傷丙○○右大腿部，甲○○、楊旼燊則徒手毆
    打丙○○，逼迫丙○○承認檢舉販毒及騙走許正興行動電話情事，惟范瑞彬等人
    對丙○○之回答不滿意，甲○○、楊旼燊、許正興即共同以膠帶、綁電線用之白
    色固定帶（收縮帶）將丙○○之手臂反綁，並命其趴在地上，再繼續逼問，而於
    丙○○否認時，即由范瑞彬持鋁棒予以毆打成傷，以此方式剝奪丙○○行動自由
    及動用私刑約四十分鐘（被害人此部分所受傷勢，係遭鋁棒打傷及雕刻刀刺傷，
    與後述遭西瓜刀砍殺成傷，二者所受傷勢不同，惟自卷附診斷證明書以觀，仍可
    辨識），之後，甲○○以膠帶矇住丙○○之雙眼及口部，再打電話聯絡綽號「二
    哥」之陳永煌（業經判決確定）駕車前來，迨陳永煌駕駛ＪＲ─七六五三號自用
    小客車（陳永煌之母彭炯美所有）到場後，許正興、楊旼燊二人即共同將丙○○
    押上陳永煌所駕之車內後座，甲○○、范瑞彬持西瓜刀二把、鋁棒一支逕入車內
    ，分別坐在車內前、後座，陳永煌明知丙○○雙手被反綁及雙眼被矇住，仍與范
    瑞彬、甲○○、許正與、楊旼燊共同基於剝奪丙○○行動自由犯意之聯絡，由其
    駕車共同將丙○○押往新竹縣湖口鄉二五鄰羊喜窩附近山上，擬繼續逼問丙○○
    （許正興、楊旼燊未隨同上山，逕自前往球場打球），扺達山上後，范瑞彬、甲
    ○○二人因氣憤不止乃變更原傷害之犯意為殺人之犯意並基於共同之犯意聯絡，
    將丙○○押出車外至另一邊山上，分持西瓜刀猛力砍殺丙○○背部、兩上肢共十
    餘處，丙○○受前揭鋁棒打傷及雕刻刀刺傷及西瓜刀砍殺共受有左上臂深切割傷
    各約十公分、六公分、深及肌肉肌腱，右前臂切割傷肌腱及大血管斷裂約五公分
    長、右上臂裂傷約四公分，左下腿裂傷約五公分、深及肌肉及腓骨，右臂部裂傷
    約二公分，背部裂傷深及肌肉共十二處，各約十一、三‧五、十、八、十三、十
    二、十一‧八、十二、八、九、七、十公分之傷害，因而使丙○○受有背部、兩
    上肢多處刀傷大出血。范瑞彬、許正興二人見丙○○受傷大量出血，料必死無疑
    ，乃將之棄置於該處，相偕搭乘陳永煌駕駛之汽車車離去，並將行兇所用之西瓜
    刀、鋁棒、雕刻刀及瑞士刀均丟棄於不詳地點。丙○○於范瑞彬等人離去後，乘
    眼睛上之膠布有些微脫落，且聽見狗叫聲而循狗叫聲之方向下山至湖口鄉湖南村
    十一鄰南勢三二號乙○○之父住處前求救，始被發現送醫急救而倖免於難。經警
    循線查獲，並扣得范瑞彬所有之膠帶一捆、固定帶二條。
三、案經新竹市警察局第三分局移送及丙○○訴由新竹縣警察局竹北分局移送台灣新
    竹地方法院檢察署檢察官偵查起訴。
    理  由
一、訊之被告甲○○固不否認有於右揭時間地點，與范瑞彬、許正興、楊旼燊共同將
    丙○○押至范瑞彬住處予以綑綁毆打後，由陳永煌駕車搭載其與范瑞彬將丙○○
    押至羊喜窩附近山上後，由其與范瑞彬持西瓜刀砍殺丙○○之事實；惟否認有殺
    人之犯意；辯稱：只是要教訓丙○○，並非要殺害丙○○之意等語。然而：(1)范
    瑞彬因販賣毒品案件，而被告及許正興因借行動電話之事，對丙○○心懷憤恨，
    乃於前揭時間地點，由被告與范瑞彬、許正興、楊旼燊共同將被害人丙○○押至
    其住處，先予以毆打，之後再由被告與范瑞彬要陳永煌將之押往山上後，被告與
    范瑞彬予以砍殺等情，業據被告於本院調查審理時坦承屬實，經核與被害人丙○
    ○之指述（八十八年度偵字第八八二五號卷第十三頁、第八十三頁、本院前案卷
    八十九年五月三十日訊問筆錄參見）、同案被告范瑞彬（前揭偵卷第五頁、第三
    十五頁、第一○二頁、本院前案卷八十九年三月十四日、八十九年五月十六日訊
    問筆錄參見）、許正興（前揭偵卷第十頁、第三十三頁、第八十三頁、第九十八
    頁、本院前案卷八十九年二月十九日訊問筆錄參見）、楊旼燊（前揭偵卷第七頁
    、第八十三頁、本院前案卷八十九年五月九日訊問筆錄參見）、陳永煌（八十九
    年度偵字第九二一號卷第二頁、第九頁、本院前案卷八十九年五月九日訊問筆錄
    參見）所供情節大致相同，是被告確有對被害人為剝奪人行動自由、傷害之行為
    ，應堪認定；(2)其次，而被害人遭被告等人砍殺，致受有左上臂深切割傷各約十
    公分、六公分、深及肌肉肌腱，右前臂切割傷肌腱及大血管斷裂約五公分長、右
    上臂裂傷約四公分，左下腿裂傷約五公分、深及肌肉及腓骨，右臂部裂傷約二公
    分，背部裂傷深及肌肉共十二處，各約十一、三‧五、十、八、十三、十二、十
    一‧八、十二、八、九、七、十公分，其因受有前開多處刀傷、大出血、休克，
    且多處刀傷嚴重、有些傷及肌肉、有些傷及骨頭，如不及時救治，可能會出血過
    多而死（輸血六單位、袋）等情，有天主教湖口仁慈醫院診斷證明書及該院八十
    九年一月二十四日（八九）湖仁醫病字第三三號函在卷可稽（八十八年度偵字第
    八八二五號卷第二十頁、第七五頁參見），而西瓜刀鋒利無比且以之持續砍殺，
    足以致人於死，此為眾所周知之事實，而被告范瑞彬各持該西瓜刀砍殺被害人身
    體十餘刀，被害人遭此多處刀傷嚴重、有些傷及肌肉、有些傷及骨頭，如不及時
    救治，可能會出血過多而死等情，業據天主教湖口仁慈醫院函敘明確，有如前述
    ，則以其下手之方式以觀，其顯係有致被害人於死之決意甚明；(3)再者，告訴人
    被發現後之情形，業據證人乙○○於警訊時證稱：「當時我看到一個人雙手被反
    綁，及眼睛、嘴巴被矇住，被西瓜刀砍傷渾身是血躺在我家門口」（前揭偵卷第
    十五頁參見）以及本院前案調查時證稱：「我回去看到一個人躺在我家大門口，
    背部被砍血流很多有很多洞，從背後可看到內臟，我有看到腸子，血流很多，當
    時被害人手臂反綁用膠布纏住，眼睛也被矇住」、「當時收縮帶也有綁，被害人
    手背在後面」、「當時被害人嘴巴也有被膠帶綁住，嘴巴膠帶有掙脫一點」等語
    明確（本院八十九年六月二十九日訊問筆錄參見）；(4)況且，被告與范瑞彬、陳
    永煌將告訴人帶至羊喜窩附近山上後之情形，業據告訴人指稱：「我當時眼睛被
    矇住，到山上之後他們沒有講話，就一直砍我，然後有一個人說血流很多死掉了
    ，有三個人其中一個人說的，我不知道是誰說的，他們三人就跑掉了，我就爬到
    人家家裡求救，他們跑掉的時候並沒有把我綁的東西解開，一講完那句話三個人
    就走掉了，除了這句話我在山上並沒有聽到別句話」（本院前案八十九年五月三
    十日訊問筆錄參見）、「當時收縮帶是綁住我雙手拇指，手是背後反綁，他們砍
    完後膠帶及收縮帶都沒有解開」等語（本院八十九年六月二十九日訊問筆錄參見
    ），而共犯陳永煌亦供稱：「（在該山上停留）約五分鐘」、「當時一到那裡之
    後，甲○○、范瑞彬二人就拉著丙○○到山上另外一邊去，我有看到范瑞彬一人
    拿著兩支刀，他們押著丙○○出去後，一下子他們二人又跑著回來上車，我有看
    到當時那兩支刀都沾滿了血跡」等語（八十九年度偵字第九二一號卷第十頁參見
    ），是被害人被押至山上時，身上仍被膠帶及固定帶綑綁，而被告及范瑞彬將被
    害人拉到山上另外一邊去後即以持水果刀砍殺，並隨之跑回陳永煌車上後離去之
    事實，應堪認定，則再審諸被告等於人煙罕至之山區砍殺被害人，而被害人受傷
    大量出血，有生命危險，其雙手又被反綁，雙眼被矇，幾近無自救能力，被告等
    砍殺後隨之離去等情以觀，益徵被告等確有殺害被害人之意甚明，所辯無殺人故
    意云云，委不足採；綜上所述，被告與范瑞彬二人變更原傷害犯意為殺人之犯意
    而殺害被害人之事實，應堪認定。
二、被告夥同范瑞彬、許正興、楊旼燊將被害人誘出押至范瑞彬住處，共同予以毆打
    傷害，並反綁其雙手，剝奪被害人行動自由，再藉由陳永煌駕駛汽車將被害人往
    山區，繼續妨害被害人行動自由，且因氣憤不止，被告及范瑞彬乃變更原傷害之
    犯意為殺人之犯意，而殺害被害人，雖被害人被送醫救治，而倖免於難，仍應論
    以未遂罪，至被告殺人未遂之犯行，為被告與范瑞彬山上時始變更，為許正興、
    楊旼燊、陳永煌所不知，是殺人未遂之部分，不能認許正興、楊旼燊、陳永煌亦
    為共犯。核被告所為，係犯刑法第三零二條第一項之剝奪人之自由行動罪及第二
    百七十一條第二項、第一項之殺人未遂罪。又被告與范瑞彬原僅有傷害被害人之
    犯意，嗣變更傷害之犯意為殺人之犯意，原傷害之行為，為組成殺人行為之一部
    分，並不另論以傷害罪。被告就所犯剝奪人之行動自由罪部分，與范瑞彬、許正
    興、楊旼燊、陳永煌共五人間，就所犯殺人罪部分與范瑞彬二人間，均有犯意之
    聯絡及行為之分擔，均為共同正犯（另許正興、楊旼燊就所犯傷害部分與范瑞彬
    及被告共四人間，亦有犯意之聯絡及行為分擔，為同正犯，附此敘明）。被告為
    殺人未遂行為前之傷害行為與所犯妨害自由罪間有方法結果之牽連關係，而因傷
    害行為係殺人未遂行為之部分行為，故被告所犯之妨害自由罪應與殺人未遂罪應
    從一重之殺人未遂罪處斷。被告已著手於犯罪行為之實行而不遂，為未遂犯，應
    依刑法第二十六條前段之規定，減輕其刑。爰審酌被告之犯罪動機僅因手機之事
    及范瑞彬之事即為前揭行為、犯罪使用之工具、對被害人造成之傷害、犯後態度
    、尚未與被害人和解（范瑞彬業與之和解）等一切情狀，量處如主文所示之刑。
    扣案膠帶一捆、固帶二條為共犯范瑞彬所有供犯罪所用之物，業據被告等供述在
    卷，應依刑法第三十八條第一項第二款之規定沒收之。至被告等所持之鋁棒、瑞
    士刀、西瓜刀等物，並未扣案，且訊據被告自承業已丟棄，故不另為沒收之諭知
    。
三、據上論斷，應依刑事訴訟法第二百九十九條第一項前段，刑法第二十八條、第二
    百七十一條第二項、第一項、第三百零二條第一項、第五十五條、第二十六條前
    段，罰金罰鍰提高標準條例第一條前段，判決如主文。
本案經檢察官吳金棟到庭執行職務。
中      華      民      國    九十一    年      一      月    三十一    日
                              台灣新竹地方法院刑事第二庭
                                  法      官    蘇  嘉  豐
右正本證明與原本無異。
如不服本判決，應於判決送達後十日內向本院提出上訴狀( 應附繕本 )。
                                  書  記  官    賴  寶  合
中      華      民      國    九十一    年      一      月    三十一    日
附錄本案論罪科刑所適用法條全文：
刑法第二百七十一條：
殺人者，處死刑、無期徒刑或十年以上有期徒刑。
前項之未遂犯罰之。
刑法第三百零二條第一項：
私行拘禁或以其他非法方法，剝奪人之行動自由者，處五年以下有期徒刑、拘役或三
百元以下罰金。
